【裁判字號】    92,上訴,3882
【裁判日期】    921128
【裁判案由】    毒品危害防制條例
【裁判全文】
臺灣高等法院刑事判決                          九十二年度上訴字第三八八二號
    上  訴  人  丙○○
    即  被  告
    指定辯護人  本院公設辯護人  乙○○  <!>
右上訴人因毒品危害防制條例案件，不服臺灣板橋地方法院九十二年度訴字第七二號
，中華民國九十二年九月十五日第一審判決（起訴案號：臺灣板橋地方法院檢察署九
十年度偵字第一四七九九號、第一五二一八號），提起上訴，本院判決如左：
    主  文
上訴駁回。
    事  實
一、丙○○前於民國（下同）八十六年間，因違反麻醉藥品管理條例案件，經臺灣板
    橋地方法院判處有期徒刑五月，如易科罰金以三百元（銀元）折算一日確定，並
    於八十七年十月二十日執行完畢（構成累犯）。爰甲○○因涉嫌施用毒品（業經
    檢察官另案為不起訴處分），於九十年九月六日凌晨零時五十七分許，在臺北縣
    新莊市○○街二三九巷十五號二樓住處為警查獲持有安非他命殘渣袋二個及吸食
    器、吸管、分裝鏟各一支等物品，其因知悉丙○○有販賣第二級毒品安非他命與
    他人之情事，遂配合員警查緝犯罪，撥打丙○○使用之0000000000號
    行動電話，佯稱欲以新台幣（下同）一千元之代價向丙○○購買安非他命，丙○
    ○基於販賣安非他命圖利之犯意予以應允，約定在臺北縣新莊市○○○街永和豆
    漿店前交易，嗣於當日凌晨一時四十八分許，丙○○即將安非他命一包（淨重零
    點五公克）放於長褲口袋內，駕駛車號ＹＹ－○九一○號自用小客車搭載不知情
    之女友許惠萍（業經檢察官為不起訴處分確定），前往上開約定地點欲販賣予甲
    ○○時，尚未交付即在新莊市○○○街永和豆漿店前為警當場逮獲，並扣得其持
    有之上開安非他命一包（淨重零點五公克）。
二、案經臺北縣政府警察局海山分局移送臺灣板橋地方法院檢察署檢察官偵查起訴。
    理  由
一、訊據上訴人即被告丙○○對渠在前揭時、地攜帶安非他命遭警當場查獲之事實，
    固坦承不諱，惟矢口否認有販賣安非他命之犯行，被告丙○○辯稱：案發當日甲
    ○○在電話中是表示要還伊欠款一千元，伊係因甲○○欲還款而前往查獲現場，
    並非要販賣安非他命，扣案之安非他命係伊要自行施用的云云。
二、經查：
    (一)本件係因證人甲○○涉嫌施用毒品案件遭員警查獲後，為配合警方辦案要求，
      而以電話聯絡被告丙○○，向被告表示要購買一千元安非他命，並約定在前揭
      時地見面，被告在約定之時間、地點出現後，即為警查獲等事實，業據證人甲
      ○○於偵查及原審法院審理中證述綦詳，其於偵查中證稱：「是警察要我交出
      上手，叫我打電話給上手，我便打電話給丙○○說要買一千元的安非他命，並
      約好在永和豆漿店見面，之後警察便將丙○○查獲」、「電話中他有同意賣毒
      品給我」、「因我知道他有賣，但我沒向他買過，我有朋友告訴我要買就向他
      買，丙○○便留下電話給我」等語（見九十年度偵字第一四七九九號卷第一五
      一頁反面）；於原審法院審理中亦結證稱：「電話中我騙他要跟他買一千元的
      安非他命，丙○○就跟我約在新莊永和豆漿店前等他」、「我並不知道他有沒
      有在賣安非他命，我跟他很熟，有聽朋友說他可以幫忙處理安非他命的事情，
      但我自己沒跟他買過」等語（見原審法院九十二年四月二十一日訊問筆錄第三
      頁）、「是警察問我是否認識丙○○，叫我用電話約他出來，騙他說要買安非
      他命」等語（見原審法院九十二年八月七日訊問筆錄第五頁）。又證人即查獲
      本案之員警周政德於原審法院審理中亦到庭結證稱：「當時是先查獲甲○○，
      甲○○說要供出上游丙○○，我們去逮捕甲○○時，甲○○說他的安非他命用
      完了，他跟丙○○約好在新莊市永和豆漿店，我們請甲○○帶我們去，甲○○
      跟我們說是哪一部車，我們就直接上前查獲，沒有讓他們交易」等語（見原審
      法院九十二年四月二十一日訊問筆錄）。足見證人甲○○以前雖未向被告丙○
      ○購買過安非他命，惟其知悉被告丙○○有在販賣安非他命與他人，是配合員
      警辦案要求，以電話聯絡被告丙○○，向被告表示要購買一千元安非他命，被
      告丙○○亦應允出售，並約定在前揭時地見面之事實，應堪認定。被告丙○○
      辯稱係因甲○○電話中說要還積欠之一千元，始前往查獲現場云云，並非足採
      。況且，被告於本院審理時亦供稱：「（問：當日為何會帶九包安非他命？）
      那係我向李振榮購買一萬元，他給我十二包，另他送我一包，重量不詳，查扣
      的係我用剩的，我一直放在身旁」等語。
    (二)又被告丙○○為警查獲時，除在其長褲口袋內扣得安非他命一包外，另於其所
      駕駛之自用小客車內查獲被告丙○○所有之安非他命八包、不知情之許惠萍身
      上扣得被告丙○○所有寄放於許惠萍處之安非他命四包等情，業據被告丙○○
      於警訊（見九十年偵字第一四七九九號卷第九頁反面）及原審法院審理（九十
      二年五月十五日訊問筆錄第二頁、九十二年八月二十一日審判筆錄第五頁）中
      供承屬實，核與證人許惠萍於警訊中所證：「（安非他命）是丙○○於九十年
      九月六日一時許，在新莊市○○○街永和豆漿店前在車內交給我」等語相符（
      見九十年度偵字第一四七九九號卷第十三頁正面），而上開在被告長褲口袋內
      及車上所扣得之安非他命共九包，經送內政部警政署刑事警察局檢驗結果，確
      係第二級毒品安非他命（驗餘淨重共計七點六四公克），有該局九十二年三月
      四日刑鑑字第○九二○○二三五一六號鑑驗通知書一紙在卷足憑。是被告丙○
      ○為警查獲時，其所有之安非他命中，僅有一包安非他命係放置於長褲口袋內
      ，其餘則放置於車上或在查獲現場之車內始臨時交予許惠萍保管，顯見其係欲
      將放置於長褲口袋內之安非他命一包攜帶販賣與甲○○，否則如該包安非他命
      係被告丙○○欲自行施用者，自應與其餘安非他命以相同之方式藏置處理始合
      於常理，當無單獨將該包安非他命毒品放置於長褲口袋內隨身攜帶之可能，是
      其辯稱上開安非他命係欲自行施用，並非欲販賣與甲○○云云，應為事後卸飾
      之詞，亦不足採信。又證人已由法官合法訊問，且於訊問時予當事人詰問之機
      會，其陳述明確別無訊問之必要者，不得再行傳喚，刑事訴訟法第一百九十六
      條定有明文。證人甲○○於第一審審理中已到庭結證陳述向被告購毒明確，且
      第一審法官於訊問時已予當事人詰問之機會，故被告於言詞辯論後，具狀聲請
      再開言詞辯論，並聲請傳喚證人甲○○與其對質，核無必要，併此敘明。
    (三)綜上所述，本案事證明確，被告丙○○上開犯行應堪認定。
三、按行為人如原即具有販毒營利之決意，雖係遭警設計誘捕致事實上不能完成交易
    時，因行為人原即有販賣毒品之意思，客觀上又已著手於販賣之行為，自仍應成
    立販賣毒品未遂罪。此與行為人原本無販毒營利之意思，因調查犯罪之人之引誘
    或教唆起意販賣，即學理上所謂「陷害教唆」之情形有別。查本件證人甲○○為
    配合警方之誘捕行動，撥打被告之行動電話，佯稱購毒，被告基於意圖營利之決
    意，將其原本供自行施用之安非他命乙包持往約定地點交貨，尚未交付，即為警
    當場查扣。故被告原本即具有販毒營利之意思，縱係遭警設計誘捕致事實上不能
    完成買賣，然客觀上既已著手於售賣之行為，應以販賣第二級毒品未遂罪論處。
    核被告丙○○所為，係犯毒品危害防制條例第四條第五項、第二項之販賣第二級
    毒品未遂罪。被告丙○○持有安非他命之行為，為其販賣第二級毒品未遂之犯行
    所吸收，不另論罪。又其販賣第二級毒品未遂，按既遂犯之刑減輕之。又被告丙
    ○○前於八十六年間，因違反麻醉藥品管理條例案件，經臺灣板橋地方法院判處
    有期徒刑五月，如易科罰金以三百元（銀元）折算一日確定，並於八十七年十月
    二十日執行完畢，有本院被告全國前案紀錄表在卷可稽，其於有期徒刑執行完畢
    後五年以內，再犯有期徒刑以上之本罪，為累犯，惟毒品危害防制條例第四條第
    二項之販賣第二級毒品罪之法定本刑為無期徒刑或七年以上以期徒刑，得併科新
    台幣七百萬元以下罰金，其中無期徒刑部分依法不得加重，故僅就有期徒刑、罰
    金刑部分加重其刑，而此部分之刑，同時有加重及減輕之情形，依法先加後減。
四、原審認被告罪證明確，適用毒品危害防制條例第四條第五項、第二項、第十八條
    第一項前段，刑法第十一條、第二十六條前段、第四十七條之規定，並審酌被告
    之素行、犯罪之動機、目的、手段、欲販賣之毒品數量尚屬微少，及犯罪後之態
    度等一切情狀，量處有期徒刑三年八月。復說明扣案之安非他命一包（淨重零點
    五公克），係第二級毒品，應依法宣告沒收銷燬。至被告丙○○為警查獲時於其
    所駕駛之車上查獲之安非他命八包（共計淨重七點七公克）、電子秤一個、分裝
    袋一大包（共四十二個）及在其女友許惠萍身上扣得之安非他命四包（共淨重二
    點零公克）、分裝帶一包（共十五個）、安非他命殘渣袋一個，被告丙○○雖供
    承均為其所有，惟無證據證明與本案犯罪事實有關，而不於本案宣告沒收。又說
    明公訴意旨另以：被告丙○○基於意圖營利之概括犯意，自不詳時間起迄九十年
    三月二十七日止，連續在臺北縣新莊市○○路一三二號附近及其他不詳地點，販
    售第二級毒品安非他命與謝東輝及其他不詳之人，因認被告丙○○另涉有毒品危
    害防制條例第四條第二項之連續販賣第二級毒品罪嫌云云。訊據被告丙○○堅決
    否認有於前開時地販賣安非他命與謝東輝或其他不詳之人之犯行，辯稱：伊沒有
    販賣安非他命等語。按公訴人認被告涉有前開罪嫌，係以證人謝東輝於警訊中之
    證言、證人許惠萍（偵查中為同案被告）及同案被告蔡年豐於偵查中之證言，為
    其論據。惟查：證人謝東輝於警訊中雖證稱曾自九十年三月間起至九十年三月二
    十七日止，在臺北縣新莊市○○路一三二巷附近，向被告丙○○購買安非他命約
    五次等語（見九十年度偵字第一五二一八號卷第六頁背面），惟其於偵查中未到
    庭應訊，其後於原審法院囑託臺灣屏東地方法院訊問中則證稱：「（安非他命）
    不是跟他們（指被告丙○○及另案被告張嘉祥）買的，是跟朋友買的，他的綽號
    叫菜刀，但本名我不知道」、「（警訊中）我會說出丙○○，是警察叫我要說出
    二個販毒的，因為我跟丙○○有過節，丙○○在事發前沒多久，搶我的女朋友許
    惠萍，我就把他咬出來。時間地點是我亂說的」等語（見卷附臺灣屏東地方法院
    九十二年三月十八日屏院高刑慎九二助五字第五二一七號函附之該院九十二年三
    月十四日訊問筆錄），故證人謝東輝關於曾向被告丙○○購買安非他命部分之供
    述，前後內容並非一致，本身已有瑕疵可指；另證人許惠萍於偵查中雖證稱：伊
    知道被告丙○○有在販賣安非他命，因為丙○○曾親口告訴伊有賣給朋友，且有
    聽到丙○○以電話聯絡販賣安非他命云云，同案被告蔡年豐於偵查中雖亦曾供稱
    ：被告丙○○曾問伊是否要買安非他命，知道有些朋友是向丙○○買安非他命云
    云，惟同案被告蔡年豐於原審法院審理中改稱：「有聽過他跟人家談多少錢、多
    少公克，但不是很確定是否販毒」（見原審法院九十二年一月二十一日訊問筆錄
    ）、「我是聽他在電話中講多少錢多少東西，但是在買或在賣，我不清楚」等語
    （見原審法院九十二年八月二十一日審判筆錄），是同案被告蔡年豐之供述已非
    一致，況渠等上開陳述就被告丙○○於何時、何地曾販賣安非他命與何人等販賣
    安非他命之構成犯罪事實，均未能指明，已無從遽依渠等上開籠統模糊之陳述，
    即認被告丙○○有於公訴人所指之時、地販賣安非他命之行為，自亦不足資為證
    人謝東輝前開供述之補強證據。至被告丙○○為警查獲時於其所駕駛之車上查獲
    之安非他命八包（共計淨重七點七公克）、電子秤一個、分裝袋一大包（共四十
    二個）及在證人許惠萍身上扣得之安非他命四包（共淨重二點零公克）、分裝帶
    一包（共十五個）、安非他命殘渣袋一個，被告丙○○雖供承均為其所有，惟無
    證據證明係供被告丙○○販賣安非他命予他人所用，或與販賣安非他命犯行有關
    。綜上所述，本案證人謝東輝雖曾指稱向被告丙○○購買安非他命，然經查並無
    補強證據足以證明確與事實相符，此部分自屬不能證明被告丙○○確有販賣安非
    他命之犯行。惟因公訴人認此部分與前開有罪部分有連續犯之裁判上一罪關係，
    而不另為無罪之諭知。認事用法，核無不當，量刑亦屬妥適。被告上訴意旨否認
    犯罪，而指摘原判決不當，為無理由，應予駁回。
據上論斷，應依刑事訴訟法第三百六十八條，判決如主文。
本案經檢察官劉斐玲到庭執行職務。
中      華      民      國    九十二    年     十一     月    二十八    日
                              臺灣高等法院刑事第十五庭
                                  審判長法  官  房  阿  生
                                        法  官  蔡  光  治
                                        法  官  雷  元  結
右正本證明與原本無異。
如不服本判決，應於收受送達後十日內向本院提出上訴書狀，其未敘述上訴之理由者
並得於提起上訴後十日內向本院補提理由書（均須按他造當事人之人數附繕本）。
                                        書記官  王  韻  雅
中      華      民      國    九十二    年     十二     月      二      日
附錄：本案論罪科刑法條全文
毒品危害防制條例第四條
製造、運輸、販賣第一級毒品者，處死刑或無期徒刑；處無期徒刑者，得併科新台幣
一千萬元以下罰金。
製造、運輸、販賣第二級毒品者，處無期徒刑或七年以上有期徒刑，得併科新台幣七
百萬元以下罰金。
製造、運輸、販賣第三級毒品者，處五年以上有期徒刑，得併科新台幣五百萬元以下
罰金。
製造、運輸、販賣專供製造或施用毒品之器具者，處一年以上七年以下有期徒刑，得
併科新台幣一百萬元以下罰金。
前四項之未遂犯罰之。


司法院資訊處製作；財團法人民間司法改革基金會備份。
